【裁判字號】    95,簡上,715
【裁判日期】    951121
【裁判案由】    竊盜
【裁判全文】
臺灣板橋地方法院刑事判決             95年度簡上字第715號
上  訴  人  乙○○
即  被  告
選任辯護人  廖大鵬  律師
上列上訴人因竊盜案件，不服本院於民國95年8 月28日所為之95
年度簡字第5113號第一審判決（聲請簡易判決處刑案號：95年度
偵字第16135 號）提起上訴，本院管轄之第二審合議庭認應適用
通常程序，自為第一審判決如下：
    主  文
原判決撤銷。
乙○○無罪。
    理  由
一、本件聲請簡易判決處刑意旨（下稱公訴意旨）略以：被告乙
    ○○意圖為自己不法之所有，於民國95年6 月5 日下午5 時
    10分許，在臺北縣三峽鎮○○路459 巷路旁，徒手竊取甲○
    ○置放該處之電纜線（長約50公尺）1 捆、抽水馬達2 臺、
    電焊機2 臺等物，得手後以其所有之車牌號碼EO-0736 號自
    用小貨車載運上開竊得之財物逃逸，嗣因甲○○已當場發覺
    被告前述之行竊過程，並記下被告所駕駛之上開自用小貨車
    車牌號碼，經甲○○報警處理後，始循線將被告查獲；因認
    被告涉犯刑法第320 條第1 項之竊盜罪嫌。
二、按犯罪事實應依證據認定之，無證據不得認定犯罪事實；不
    能證明被告犯罪者，應諭知無罪之判決，刑事訴訟法第154
    條第2 項、第301 條第1 項分別定有明文。又認定不利於被
    告之事實，須依積極證據，苟積極證據不足為不利於被告事
    實之認定時，即應為有利於被告之認定，更不必有何有利之
    證據；再犯罪事實之認定，應憑真實之證據，倘證據是否真
    實尚欠明確，自難以擬制推測之方式，為其判斷之基礎；刑
    事訴訟上證明之資料，無論為直接或間接證據，均須達於通
    常一般之人均不致有所懷疑，而得確信其為真實之程度，始
    得據為有罪之認定，若其關於被告是否犯罪之證明未能達此
    程度，而有合理懷疑之存在，致使無從形成有罪之確信，根
    據「罪證有疑，利於被告」之證據法則，即不得遽為不利被
    告之認定，最高法院30年上字第816 號、53年台上字第656
    號、76年台上字第4986號分別著有判例可資參照。
三、訊據被告固不否認有於95年6 月5 日下午5 時10分許，駕駛
    車牌號碼EO-0736 號自用小貨車，前往臺北縣三峽鎮○○路
    459 巷路旁等情，惟堅詞否認有何竊盜犯行，辯稱：伊當天
    開車前往上開地點，係將伊先前暫時放置於該處草叢間之雞
    毛1 袋載回竹筍園內，作為施肥之用，當時伊並未發現該處
    有電纜線、抽水馬達、電焊機等物，亦未竊取該處之任何物
    品等語。經查，本件公訴人認被告涉犯刑法第320 條第1 項
    之竊盜罪嫌，無非係以證人甲○○於偵查中之證述情節，及
    卷附照片9 幀等，為其主要論據，惟查：
  (一)證人甲○○於警詢（按證人甲○○於警詢時之證述，固屬審
    判外之陳述，惟本件當事人於審判程序中，均同意以之作為
    證據，本院審酌該陳述作成時之情況，亦認適合作為證據，
    依刑事訴訟法第159 條之5 第1 項規定，自有證據能力）及
    檢察官訊問時，固證稱略以：伊當時看見被告駕駛自用小貨
    車，停在伊放置電纜線之地點旁，並下車拿起1 只白色大型
    置物袋丟上貨車，隨即駛離現場，伊覺得有異，馬上去查看
    伊先前藏置於該處附近之電纜線、抽水馬達、電焊機等物，
    發現該等物品均已遭竊，伊懷疑該等物品係被告所竊取，才
    報警處理，並提供車牌號碼予警方等語（見偵查卷第6 頁、
    第7 至第8 頁之警詢筆錄、第38頁之訊問筆錄）；依證人甲
    ○○上開於偵查中所證述之情節，其僅係因見被告駕駛自用
    小貨車前往伊原藏置有電纜線、抽水馬達、電焊機等物品之
    地點附近，並下車拿取1 只白色大型置物袋置於貨車上駛離
    ，事後伊清點現場，發現上開物品遭竊，故而「懷疑」上開
    物品係遭被告竊取，惟此尚無從據以認定被告確有證人甲○
    ○所「懷疑」之竊盜犯行，且證人於警詢中亦稱：伊並未親
    眼看到該白色置物袋內係裝有伊失竊之物品，不能確定上開
    物品確係被告所竊等語（見偵查卷第8 頁之警詢筆錄），顯
    見證人甲○○並未親身見聞被告有何竊盜行為，僅係將其所
    見之可疑線索提供予警方為進一步之追查，自不得僅憑證人
    甲○○上開主觀上懷疑或臆測之詞，遽為不利於被告之認定
    。
  (二)又證人甲○○於本院審理時，復到庭接受交互詰問，結證略
    稱：伊當時看到被告停車後，開車門下車，轉頭拿起該只白
    色大型置物袋直接丟上車，該置物袋應該不是很重，被告拿
    了就走，且是用單手提起丟上車等語（見本院95年11月7 日
    審判筆錄第4 頁、第7 頁、第9 頁）；惟證人甲○○遭竊之
    上開電纜線1 捆、抽水馬達2 臺、電焊機2 臺等物，其中電
    纜線之重量約有10至20公斤重、抽水馬達1 臺約10公斤重、
    電焊機1 臺約30公斤重，此亦據證人甲○○結證明確（見本
    院前揭審判筆錄第9 頁）；倘被告當時所拿取之白色大型置
    物袋內，確係裝有證人甲○○上開失竊之電纜線、抽水馬達
    、電焊機等物（其中電焊機因體積過大，不可能裝入該置物
    袋內，此為證人甲○○所自承，見本院前揭審判筆錄第5 頁
    ），以上開物品單獨任一項之重量均重達10公斤，衡情被告
    實無可能僅以單手即將之直接提取，並迅速置於貨車上；從
    而，證人甲○○所見被告當時下車提取之白色大型置物袋1
    只，顯難認係裝有上開遭竊之物品，至屬灼然。況且，依證
    人甲○○所證述之情節，被告係將自用小貨車停妥後，下車
    直接將已置於該處白色大型置物袋1 只提上貨車，顯見該只
    置物袋內之物品，係被告前已裝載完成而置於該處，並非被
    告下車後始將物品置於該置物袋內；倘被告確係利用該只置
    物袋裝放上開竊得之物品，被告何不於第一時間裝載完成時
    ，即直接將該只置物袋連同其內竊得之物品一併帶走，又焉
    會先將竊得之物品裝載完成後仍置於原地，事後再前往原行
    竊地點取贓，徒增其竊盜犯行遭人發覺追躡之危險？至證人
    甲○○於檢察官訊問時，固曾證稱：伊於95年6 月5 日當天
    上午開工前，有整理工地，並未發現裝有雞毛之置物袋等語
    （見偵查卷第38頁之訊問筆錄），惟證人甲○○於本院審理
    時，已明確證稱：伊當時整理的工地範圍，並未包括被告拿
    取白色大型置物袋之草叢部分等語（見本院前揭審判筆錄第
    5 頁），是證人甲○○上開證述內容，亦不能排除被告先前
    確曾於該處置放裝有雞毛之置物袋之可能。參合上情，足徵
    被告所辯：其僅係前往該處取回先前所置放之雞毛1 袋，並
    未竊取置放於該處之物品等語，應值採信。
  (三)再查，本件偵查卷內所附之照片9 幀（見偵查卷第18至第22
    頁），核均無非被告事後帶同警員及證人甲○○一同前往其
    竹筍園內查看該白色大型置物袋之現場照片、被告上開車牌
    號碼EO-0736 號自用小貨車照片、證人甲○○上開失竊物品
    地點之週邊照片，顯無從憑以認定被告確有公訴意旨所指之
    竊盜犯行，自難執為不利於被告之認定，併予敘明。
四、綜上所述，本件被告僅係因駕駛自用小貨車前往證人甲○○
    遭竊之電纜線、抽水馬達、電焊機等物品原藏置之處所附近
    ，拿取其先前置放於該處之私人物品而涉案；公訴人認被告
    涉犯竊盜罪所憑之積極證據，均不足證明被告有何竊盜犯行
    ，且本院復查無其他積極證據足認被告有公訴人所指之竊盜
    犯行，揆諸前揭條文規定及判例意旨，不能證明被告犯罪，
    即應為無罪之諭知，以昭審慎。原審未及詳查，遽認被告被
    訴竊盜犯行，事證明確，而據以論罪科刑，自有違誤，被告
    提起上訴，指摘原審判決不當，為有理由，自應由本院將原
    判決撤銷，改諭知被告無罪之判決，用期適法。又原審未及
    查明被告應諭知無罪之判決，致未適用通常程序審理，而誤
    用簡易判決處刑，其所踐行之簡易處刑程序違背法令，其簡
    易處刑程序存有瑕疵，為保障當事人之審級利益，本院合議
    庭依通常訴訟程序審判後，撤銷原審判決，以第一審法院之
    地位自為第一審判決，檢察官如不服本判決，仍得於法定期
    間內，向管轄第二審法院提起上訴，附此敘明。
據上論斷，應依刑事訴訟法第452 條、第455 條之1 第1 項、第
3 項、第369 條第1 項前段、第364 條、第301 條第1 項，判決
如主文。
本案經檢察官沈志成到庭執行職務
中    華    民    國    95    年    11    月    21    日
                  刑事第十五庭  審判長法  官  陳鴻清
                                      法  官  朱嘉川
                                      法  官  劉景宜
以上正本證明與原本無異
如不服本判決應於送達後10日內向本院提出上訴狀
                                書記官  謝秀青
中    華    民    國    95    年    11    月    27    日


司法院資訊處製作；財團法人民間司法改革基金會備份。
